臺灣高雄地方法院刑事判決　　　　　　　 94年度易字第185號
公　訴　人　臺灣高雄地方法院檢察署檢察官
被　　　告　乙○○　男民國62.
上列被告因電子遊戲場業管理條例案件，經檢察官聲請以簡易判
決處刑（93年度偵字第9159號），本院認不宜以簡易判決處刑，
改依通常程序審理，並依簡式審判程序判決如下：
    主  文
乙○○共同連續違反未依電子遊戲場業管理條例規定辦理營利事
業登記者，不得經營電子遊戲場業之規定，處拘役伍拾日，如易
科罰金，以參佰元折算壹日。扣案電子遊戲機台「滿貫大亨」壹
台、「劍龍」參台（均含ＩＣ板共肆塊）、代幣伍拾枚及及現金
新台幣貳佰伍拾元，均沒收。
    事  實
一、林福財明知未依電子遊戲場業管理條例規定辦理營利事業登
    記者，不得經營電子遊戲場業，竟基於違反電子遊戲場業管
    理條例之概括犯意，連續於下列時間、地點經營電子遊戲場
    業：
  (一)於93年4 月13日起至同年4 月15日20時20分許止，在高雄市
    前金區○○○路145 號地下1 樓其所經營之「國手撞球場」
    內，擅自擺設電子遊戲機「滿貫大亨」及「劍龍」各1 台，
    並僱用與其有經營電子遊戲場業犯意聯絡之某不詳姓名年籍
    之成年女店員，負責看顧上開電子遊戲機及兌換代幣，以供
    不特定人投幣打玩而經營電子遊戲場業。嗣於同年月15日20
    時20分許，在上址為高雄市政府警察局新興分局丁○○等員
    警臨檢查獲，並扣得乙○○所有之上開電子遊戲機合計2 台
    （含ＩＣ板2 塊）及機台內之代幣40枚。
  (二)復於93年5 月4 日起至同年月7 日17時45分許止，在上址「
    國手撞球場內」擅自擺設電子遊戲機「劍龍」1 台，供不特
    定人投幣打玩而經營電子遊戲場業。嗣於同年月6 日17時45
    分許，在上址為高雄市政府警察局新興分局員警臨檢查獲，
    並扣得乙○○所有之上開電子遊戲機1 台（含ＩＣ板1 塊）
    及機台內之代幣10枚。
  (三)又於93年8 月3 日起至同年月6 日21時30分許止，在高雄縣
    鳳山市○○○路437 號其所經營之「好面熟檳榔攤」內，擅
    自擺設電子遊戲機「劍龍」1 台，供不特定人投幣打玩而經
    營電子遊戲場業。嗣於同年月6 日21時30分許，客人丙○○
    在上址打玩「劍龍」時，為高雄縣政府警察局鳳山分局臨檢
    查獲，並扣得乙○○所有上開電子遊戲機1 台（含ＩＣ板1
    塊）及機台內之營業所得現金新台幣（下同）250 元。
二、案經高雄市政府警察局新興分局及高雄縣警察局鳳山分局報
    請臺灣高雄地方法院檢察署檢察官聲請簡易判決處刑，本院
    認不宜以簡易判決處刑，改依通常程序並依簡式審判程序審
    理。
    理  由
一、本件被告乙○○違反電子遊戲場業管理條例案件，所犯係死
    刑、無期徒刑、最輕本刑為3 年以上有期徒刑以外之罪，其
    於審判程序中就被訴事實為有罪之陳述，經審判長告知簡式
    審判程序之旨，並聽取公訴人及被告之意見後，經本院裁定
    進行簡式審判程序，合先敘明。
二、右揭事實，業據被告乙○○於本院審理時坦承不諱（見本院
    卷第42、43頁），參以證人即前往「國手撞球場」臨檢之員
    警丁○○於本院審理中具結證稱：臨檢時電子遊戲機是擺在
    一個開放式的房間內，該房間不是員工休息室，門沒有鎖，
    機台的電源是開著的，後來就被關掉了，伊覺得很奇怪，跑
    到吧台問時，看見一個不知姓名的女店員手裡拿著遙控器，
    伊把遙控器拿過來看，才發現是控制電子遊戲機電源的開關
    等語（見本院卷第59-61頁），顯見被告確有雇用某不詳姓
    名之女店員在「國手撞球場內」負責看顧電子遊戲機及兌換
    代幣無訛；證人即店員甲○○於本院審理中證稱無人開顧電
    子遊戲機及兌換代幣云云，應係迴護被告之詞，不足採信。
    此外，並有當場查獲之電子遊戲機「滿貫大亨」1台、「劍
    龍」3台（含ＩＣ板共4塊），及在電子遊戲機內之代幣共計
    50枚、營業所得現金250元扣案可資佐證，復有高雄市政府
    警察局新興分局營業場所檢查紀錄表、扣押筆錄、扣押物品
    目錄表、查獲現場照片計14幀在卷可憑（見高雄市政府新興
    分局刑移字第0930008239號卷宗第4-9 頁、刑移字第093000
    9864號卷宗第4-8 頁），及高雄縣政府警察局鳳山分局現場
    檢查紀錄表、扣押筆錄、扣押物品目錄表、查獲客人丙○○
    正在打玩電子遊戲機之現場照片2 幀在卷可憑（見高雄縣政
    府警察局鳳山分局卷宗第7-9 頁），足認被告自白與事實相
    符，堪認為真實。
三、按電子遊戲場業管理條例於89年2 月3 日經總統公布施行，
    該條例第1 條明示「為管理電子遊戲場業，並維護社會安寧
    、善良風俗、公共安全及國民身心健康，特設定本條例。」
    是該條例立法目的之一即在於管理電子遊戲場業；而所謂電
    子遊戲場業，依該條例第2 條規定，係指設置電子遊戲機供
    不特定人益智娛樂之營利事業。該條例第11條第1 項規定，
    電子遊戲場業於申請營利事業登記時，除應依相關法令辦理
    外，應向直轄巿、縣（巿）主管機關申請核發營利事業登記
    證及營業級別證，並辦理下列事項之登記：一營業級別、二
    機具類別、三營業場所管理人、四營業場所之地址。故設置
    以電腦方式操縱，產生或顯示聲光影像、圖案、動作之電子
    遊戲機，供不特定人為益智或娛樂類遊戲之營利事業（同條
    例第3 條、第4 條參照），應依前開規定辦理營利事業登記
    ，未依該條例辦理營利事業登記者，依同條例第15條之規定
    ，即不得經營電子場業。再依本條例第16條規定：「非電子
    遊戲場業之其他營利事業，不得就其營業場所，供『他人』
    電子遊戲場業之其他營利事業，未經許可『自行』設置電子
    遊戲機營業」，亦應不在容許之列，而同受該條例第15條規
    範。是以不論非電子遊戲場業之其他營利事業之規模大小，
    或是否以擺設電子遊戲機供不特人打玩為其主要營業項目，
    均非所問，此觀該條例第15條規定之立法意旨係「為健全電
    子遊戲場之營業秩序」自明。因而，任何人未依該條例規定
    辦理電子遊戲場業之營利事業登記者，除不得經營電子遊戲
    場業外，亦不得在騎樓、走道、寺廟、補習班等場所，自行
    條之規定所欲揭櫫之真正意旨，經濟部89年3 月7 日經（89
    ）商字第89005521號函亦同此認定。故所謂電子遊戲場「業
    」，指「業務」而言，刑法上所謂業務，係以事實上執行業
    務者為標準，指以反覆同種類之行為為目的之社會的活動而
    言；執行此項業務，縱令欠缺形式上之條件，仍無礙於業務
    之性質。因此不論該事業是否「專營」電子遊戲場業，亦不
    問經營是否需達「一定之規模」，即使於原本所營事業外，
    兼營電子遊戲場業，或所經營之電子遊戲場不具相當之規模
    ，亦無礙於電子遊戲場業管理條例相關規定之適用。故商業
    登記法第四條所規定之小規模商業，縱得免依該法申請商業
    登記，但如未依電子遊戲場業管理條例辦理營利事業登記，
    仍不得經營電子遊戲場業，自不待言。否則，業主為逃避該
    條例之規範、處罰，儘可以「兼營」或「小規模」等經營方
    式為之，將出現管理及規範上之漏洞，反而無法有效達成立
    法之目的，亦與電子遊戲場業管理條例之立法意旨有違（最
    高法院92年臺非字第267 號判例要旨參照）。是被告未依電
    子遊戲場業管理條例規定辦理營利事業登記，即於前揭時、
    地擺設電子遊戲機臺，供人娛樂以營利者，即屬電子遊戲場
    業管理條例所指之電子遊戲場業，仍應依前揭條例第22 條
    論處。
四、核被告乙○○所為，係違反電子遊戲場業管理條例第15條之
    未經辦理營利事業登記而擅自經營電子遊戲場業之規定，應
    依同法第22條之規定論處。被告與不詳姓名年籍之成年女店
    員就事實欄(一)之犯行，有犯意之聯絡及行為之分擔，為共同
    正犯。其連續3 次違反電子遊戲場業管理條例之行為，時間
    緊接，手法相同，觸犯構成要件相同之罪名，顯係基於概括
    之犯意反覆為之，為連續犯，應依刑法第56條規定，論以1
    罪，並加重其刑。爰審酌被告正值壯年，本應依循正軌賺取
    金錢，竟不思及此，反因一時貪欲，未依規定辦理電子遊戲
    場業之營利事業登記，擅自經營電子遊戲場業，規避行政管
    理，影響社會秩序，本當應受有相當程度之刑事非難，惟念
    及被告於犯後坦承違法經營電子遊戲場業之犯行，犯後顯有
    悔意等一切情狀，量處如主文所示之刑，並諭知易科罰金之
    折算標準。被告所有之電子遊戲機「滿貫大亨」3 台、「劍
    龍」1 台（含ＩＣ板共4 塊）、代幣合計50枚及在機具內營
    業所得250 元，分別係供犯罪所用及犯罪所得之物，應依刑
    法第38條第1 項第2 款、第3 款規定，併予宣告沒收之。
據上論斷，應依刑事訴訟法第452 條、第273 條之1 、第299 條
第1 項前段，電子遊戲場業管理條例第15條、第22條，刑法第28
條、第56條、第38條第1 項第2 款、第3 款、第41條第1 項前段
，罰金罰鍰提高標準條例第2 條，判決如主文。
中　　華　　民　　國　　94　　年　　4 　　月　　21　　日
                  刑事第一庭  審判長法  官  裕斗
                                    法  官  方百正
                                    法  官  廖純卿
右正本證明與原本無異。
如不服本判決，應於判決送達後10日內，向本院提出上訴狀。
中　　華　　民　　國　　94　　年　　4 　　月　　22　　日
                                    書記官  劉企萍
附錄本判決論罪之法條：
電子遊戲場業管理條例：
第15條
    未依本條例規定辦理營利事業登記者，不得經營電子遊戲場業。
第22條
    違反第15條規定者，處行為人1 年以下有期徒刑、拘役或科
    或併科新台幣50萬元以上250萬元以下罰金。
